【裁判字號】    99,台上,7516
【裁判日期】    991202
【裁判案由】    搶奪等罪
【裁判全文】
最高法院刑事判決            九十九年度台上字第七五一六號
上  訴  人   鈕建鴻
             李德威
上列上訴人等因搶奪等罪案件，不服台灣高等法院高雄分院中華
民國九十九年八月三十一日第二審判決（九十九年度上訴字第一
一九八號，起訴案號：台灣高雄地方法院檢察署九十八年度偵字
第六六四一、八八二一、九九○一、一一六三八、一一六七五、
一四八九一、二一○七八號），提起上訴，本院判決如下：
    主  文
上訴駁回。
    理  由
壹、搶奪部分：
按刑事訴訟法第三百七十七條規定：上訴於第三審法院，非以判
決違背法令為理由，不得為之；是提起第三審上訴，應以原判決
違背法令為理由，係屬法定要件。如果上訴理由書狀並非依據卷
內訴訟資料具體指摘原判決不適用何種法則或如何適用不當，或
所指摘原判決違法情事顯與法律規定得為第三審上訴理由之違法
情形不相適合時，均應認其上訴為違背法律上之程式，予以駁回
。本件原判決綜合全案證據資料，本於事實審法院之推理作用，
認定上訴人鈕建鴻有其附表一編號１至１０所載十次共同搶奪犯
行（其中編號７部分為搶奪未遂，其餘九次均為搶奪既遂），及
其事實欄三所載一次搶奪未遂犯行；暨上訴人李德威有其附表一
編號１至１０所載共同搶奪犯行（其中編號７部分為搶奪未遂，
其餘九次均為搶奪既遂）；因而撤銷第一審關於上訴人等搶奪部
分科刑之判決，改判仍論鈕建鴻以共同犯如原判決附表一編號１
至編號１０所載共同搶奪共十罪（均累犯，其中編號７部分為共
同搶奪未遂罪），及搶奪未遂一罪（累犯）；依序處有期徒刑九
月、八月、十月、十月、八月、十月、六月、十月、十月、十月
，並就其所犯上揭搶奪各罪，均諭知應於刑之執行前，令入勞動
場所強制工作三年；連同其另犯之加重竊盜共五罪部分所處之刑
（詳如原判決附表二編號１至５所載），合併定其應執行之刑有
期徒刑四年六月，並諭知應於刑之執行前，令入勞動場所強制工
作三年。另論李德威以共同犯如原判決附表一編號１至１０所載
共同搶奪共十罪（均累犯，其中編號７部分為共同搶奪未遂罪）
，依序處有期徒刑十一月、十月、十月、八月、十月、十月、六
月、十月、十月、十月，並就其所犯上述搶奪各罪部分，均諭知
應於刑之執行前，令入勞動場所強制工作三年；復與其另犯之加
重竊盜共四罪所處之刑（詳如原判決附表二編號１、２、４、５
所載），合併定其應執行之刑有期徒刑四年三月，暨諭知應於刑
之執行前令入勞動場所強制工作三年。已詳敘其所憑證據及認定
之理由，對於上訴人等所辯何以均不足以採信，亦在理由內詳加
指駁及說明，俱有卷存證據資料可資覆按。鈕建鴻上訴意旨略以
：伊係因施用毒品，以致犯下本件搶奪案，惟事後已向警方自首
，並坦承犯行，態度良好；且伊有正當職業，並無犯罪習慣，原
判決對伊諭知強制工作，顯有不當云云。李德威上訴意旨略以：
竊盜犯贓物犯保安處分條例第二條第四項規定：「應執行之刑未
達一年以上者，不適用本條例」。從而十八歲以上之竊盜犯或贓
物犯，縱有犯罪之習慣，如果應執行之刑未達一年以上者，自不
得適用該條例宣告強制工作處分。原判決量處伊各次搶奪之宣告
刑均未達有期徒刑一年以上，而現行刑法係採一罪一罰原則，於
各罪量刑之時，既無法確知所定執行刑是否超過一年以上，則能
否適用竊盜犯贓物犯保安處分條例規定，於各次未達有期徒刑一
年以上之搶奪罪刑之後，併予宣告多次保安處分，實有疑問。且
上述規定所稱「應執行之刑」，應從嚴解釋指各罪之宣告刑而言
。原判決就伊所犯各次搶奪罪之宣告刑均未達一年以上，卻以其
定執行刑結果超過一年，而予以宣告強制工作處分，自有未合云
云。惟按有犯罪之習慣或因遊蕩或懶惰成習而犯罪者，於刑之執
行前，令入勞動場所，強制工作；此項處分期間為三年，刑法第
九十條第一項及同條第二項前段定有明文。原判決以上訴人等均
有搶奪、竊盜及違反毒品危害防制條例等多次犯罪前科紀錄，竟
仍不知悔改，於短短一個月餘之內，共犯本案十件搶奪罪，其犯
罪時間與次數密集，且犯罪手段相同，顯見其二人均有犯罪之習
慣。且其等均以騎機車拉扯被害人皮包或手提袋等方式搶奪財物
，置被害人身體安全於不顧，其犯罪情節嚴重且具有高度危險性
，僅藉刑罰之執行尚不足以根絕其等之惡性與犯罪習性，因認有
令其等入勞動場所強制工作，以矯正其等不良習性之必要，乃依
上述規定，就上訴人等所犯搶奪各罪分別諭知應於刑之執行前，
令入勞動處所強制工作三年，並依保安處分執行法第四條之一第
一項第四款規定僅執行其一，已於理由內論敘說明綦詳。鈕建鴻
上訴意旨置原判決明確之論斷於不顧，僅以其係因施用毒品而犯
本件搶奪案，且犯後已自首坦承犯罪，並有正當職業，自認無諭
知強制工作之必要，而指摘原判決不當，要非適法之第三審上訴
理由。又依竊盜犯贓物犯保安處分條例第一條前段之規定，僅竊
盜犯及與竊盜案件有關之贓物犯，其保安處分之宣告及執行，始
適用該條例之規定，其他罪名則不在適用該條例之列。本件原判
決係就上訴人等所犯「搶奪罪」部分，依刑法第九十條第一項及
同條第二項前段規定諭知應於刑之執行前，令入勞動場所強制工
作三年；並未就上訴人等所犯「加重竊盜罪」部分諭知保安處分
，自無適用竊盜犯贓物犯保安處分條例之餘地。李德威上訴意旨
援引該條例第二條第四項規定：「應執行之刑未達一年以上者，
不適用本條例」，以其所犯搶奪罪每罪所宣告之刑均未達一年，
而指摘原判決就其所犯搶奪罪部分諭知強制工作為不當，依上述
說明，要屬誤會。至上訴人等其餘上訴意旨均非依據卷內資料具
體指摘原判決有何違背法令情形，徒就原審採證認事職權之適法
行使，暨原判決已明確論斷詳細說明之事項再為爭執，顯與法律
規定得為第三審上訴理由之違法情形不相適合。揆之首揭說明，
其等此部分上訴均為違背法律上之程式，應併予駁回。
貳、加重竊盜部分：
按刑事訴訟法第三百七十六條所列各罪之案件，經第二審判決者
，不得上訴於第三審法院，法有明文。本件上訴人等被訴加重竊
盜案件，原判決係依刑法第三百二十一條第一項第三款論處罪刑
，核屬刑事訴訟法第三百七十六條第二款之案件，依首開說明，
既經第二審判決，自不得上訴於第三審法院，上訴人等均對此部
分一併提起上訴，顯為法所不許。其等此部分上訴為不合法，亦
應併予駁回。
據上論結，應依刑事訴訟法第三百九十五條前段，判決如主文。
中    華    民    國  九十九  年   十二   月    二    日
                      最高法院刑事第七庭
                          審判長法官  洪  文  章  
                                法官  王  居  財  
                                法官  郭  毓  洲  
                                法官  黃  梅  月  
                                法官  沈  揚  仁  
本件正本證明與原本無異
                                      書  記  官  
中    華    民    國  九十九  年   十二   月    六    日
                                                      V

司法院資訊處製作；財團法人民間司法改革基金會備份。
